臺灣臺中地方法院刑事判決　　　　　　99年度交訴字第329號
公　訴　人　臺灣臺中地方法院檢察署檢察官
被　　　告　陳含笑
選任辯護人　林永祥律師
上列被告因肇事逃逸罪案件，經檢察官提起公訴（99年度偵字第
20826號），本院判決如下：
    主    文
陳含笑駕駛動力交通工具肇事，致人受傷而逃逸，處有期徒刑捌
月。緩刑參年，緩刑期間交付保護管束，並應向公庫支付新臺幣
捌萬元，及應向指定之政府機關、政府機構、行政法人、社區或
其他符合公益目的之機構或團體，提供陸拾小時之義務勞務。
    犯 罪 事 實
一、緣有許汀松於民國99年8 月5 日晚間7 時10分許，酒後騎乘
    車牌號碼EZU-351 號輕型機車沿臺中市○○區○○路由南往
    北方向行駛，欲前往位於臺中市北屯區之順捷快遞公司上班
    （所犯酒醉駕車犯行另經本院以99年度交簡字第197 號簡易
    判決判處罰金新臺幣－下同－6 萬元確定），而於同日晚間
    7 時30分許，途經上開北屯路432 號前，適遇陳含笑駕駛車
    牌號碼72 61-HW號自用小客車，沿同路段同方向行駛在快車
    道、慢車道間之路面，沿路尋找停車位，並在北屯路432 號
    前暫停至路邊後，隨即欲起步駛入車道，另行尋找停車位，
    陳含笑本應注意駕駛汽車起步前應顯示方向燈，注意前後左
    右有無障礙或車輛行人，並應讓行進中之車輛行人優先通行
    ，而依當時天候雨、光線為夜間有照明、路面濕潤、無缺陷
    、無障礙物、視距良好等一切情狀，並無不能注意之情事，
    其疏未注意上開規定，未發現許汀松正騎乘上開機車沿北屯
    路同方向慢車道行駛而來，而應讓行進中之許汀松先行，竟
    貿然起步，車頭向左駛出至慢車道內，許汀松因見陳含笑貿
    然駛出，往左閃避不及而人車倒地，受有臉部擦傷及撕裂傷
    、左上肢及雙膝擦傷、背部及左大腿挫傷之傷害（過失傷害
    部分未據許汀松提出告訴）。詎陳含笑於肇事後，並未下車
    查看許汀松之傷勢並採取救護或其他必要措施，亦未向警察
    機關報告或停留現場處理，反基於駕車逃逸之故意，逕自駕
    車離開現場，嗣將車停放在北屯路442 號附近之加油站停車
    場內，逕自處理私人事務。適有路人黃慧茱因於上開車禍發
    生前未久，步行經過北屯路432 號前，察覺陳含笑所駕車輛
    靠近其後方停車而予回頭查看之際，發現陳含笑駕車停靠路
    邊後隨即駛出，而於駛出之際與許汀松所騎機車發生碰撞，
    黃慧茱知悉是陳含笑駕車肇事後，乃以紙筆書寫記下陳含笑
    所駕自小客車之車牌號碼、顏色及廠牌後，交由附近之洗衣
    店老闆轉交獲報到場處理之警員，而為警循線查獲陳含笑，
    始悉上情。
二、案經臺中市警察局（現改制為臺中市政府警察局）第五分局
    報告臺灣臺中地方法院檢察署檢察官偵查起訴。
    理    由
甲、程序方面：
一、按被告以外之人於偵查中向檢察官所為陳述，除顯有不可信
    之情況者外，得為證據，刑事訴訟法第159 條之1 第2 項定
    有明文。偵查中對被告以外之人（包括證人、鑑定人、告訴
    人、被害人及共同被告等）所為之偵查筆錄，或被告以外之
    人向檢察官所提之書面陳述，性質上均屬傳聞證據。惟現階
    段刑事訴訟法規定檢察官代表國家偵查犯罪、實施公訴，依
    法其有訊問被告、證人及鑑定人之權，證人、鑑定人且須具
    結，而實務運作時，檢察官偵查中向被告以外之人所取得之
    陳述，原則上均能遵守法律規定，不致違法取供，其可信度
    極高，職是，被告以外之人前於偵查中已具結而為證述，除
    反對該項供述得具有證據能力之一方，已釋明「顯有不可信
    之情況」之理由外，不宜以該證人未能於審判中接受他造之
    反對詰問為由，即遽指該證人於偵查中之陳述不具證據能力
    。且所謂不可信性情況，法院應審酌被告以外之人於陳述時
    之外在環境及情況，例如：陳述時之心理狀況、有無受到外
    力干擾等，以為判斷之依據。本件證人許汀松、黃慧茱於檢
    察官偵查中，各以證人之身份陳述（見偵卷第7 至12頁），
    經告以具結義務及偽證處罰後，於命證人朗讀結文後具結，
    其等係於負擔偽證罪之處罰心理下證述，並以具結擔保其供
    述之真實性，又無受其他不當外力干擾之情形，其等未曾提
    及檢察官在偵查時有不法取供之情形，依上說明，其等於偵
    查中之證言自具有證據能力。
二、次按除顯有不可信之情況外，從事業務之人於業務上或通常
    業務過程所須製作之紀錄文書、證明文書得為證據，刑事訴
    訟法第159條之4第2款分別定有明文。又刑事訴訟法第159條
    之4第2款所稱從事業務之人於業務上或通常業務過程所須製
    作之紀錄文書、證明文書，因係於通常業務過程不間斷、有
    規律而準確之記載，且大部分紀錄係完成於業務終了前後，
    無預見日後可能會被提供作為證據之偽造動機，其虛偽之可
    能性小，除非該等紀錄文書或證明文書有顯然不可信之情況
    ，否則有承認其為證據之必要。醫院診斷證明書係病患就診
    或就醫，醫師就其診斷治療病患結果，所出具之證明書。醫
    師法第17條規定，醫師如無法令規定之理由，不得拒絕診斷
    書之交付。醫師係從事醫療業務之人，病患如純為查明病因
    並以接受治療為目的，而到醫療院所就醫診治，醫師於例行
    性之診療過程中，對該病患所為醫療行為，於業務上出具之
    診斷書，屬於醫療業務上或通常醫療業務過程所製作之證明
    文書，自該當於上開條款所指之證明文書。如為特定之目的
    （如訴訟之用）而就醫，醫師為其診療，應病患之要求並出
    具診斷證明書，因其所記載之內容，具有個案性質，應屬被
    告以外之人於審判外之陳述，且不符上開條款所稱之特信性
    文書要件，自不得為證據（最高法院95年台上第5026號判決
    可資參照）。查卷附之中國醫藥大學附設醫院出具之診斷證
    明書（見警卷第19頁），固屬被告以外之人於審判外之書面
    陳述，為傳聞證據，然上開證據係由醫師本於其專業知識為
    其進行醫療行為後，於此業務上例行性所製作門診紀錄，應
    具有相當之中立性，又經核該診斷證明書之作成並無顯不可
    信之情形，且對被害人許汀松因此所受傷害之待證事項具有
    相當關聯性，依刑事訴訟法第159 條之4 第2 款規定應有證
    據能力。
三、又按除顯有不可信之情況外，公務員職務上製作之紀錄文書
    、證明文書，從事業務之人於業務上或通常業務過程所須製
    作之紀錄文書、證明文書，亦得為證據，刑事訴訟法第159
    條之4 第1 、2 款定有明文。查卷內之臺中市○○○道路交
    通事故現場圖、道路交通事故調查報告表（一）（二）、臺
    中縣警察局道路交通事故初步分析研判表各1 份，係公務員
    職務上製作之紀錄文書，為公務員依職權所為，與其責任、
    信譽攸關，若有錯誤、虛偽，公務員可能因此擔負刑事及行
    政責任，且該等文書經常處於可能受公開檢查之狀態，其正
    確性及真實之保障極高，故並無顯有不可信之情況，依上開
    規定，自得為證據。
四、再按傳聞法則乃對於被告以外之人於審判外之言詞或書面陳
    述而為之規範。本案案發現場照片19幀（見警卷第25至43頁
    ）、許汀松之傷勢照片6 幀（見警卷第45至47頁），該照片
    均係傳達拍攝時現場情況，透過影像所傳達的情形，在內容
    上的一致性，是透過科學、機械之方式，對於所拍攝內容所
    為忠實且正確之紀錄，拍攝影像並不存在人對現實情形的知
    覺、記憶所經常發生的表現錯誤，是認照片之性質係非供述
    證據，並無傳聞法則之適用，以上證物與本案待證事實均具
    有自然之關聯性，且無證據證明係公務員違法取得之物，依
    法自得作為證據，附此敘明。
五、至證人許汀松、黃慧茱於警詢中之陳述、警員職務報告等，
    性質上為傳聞證據，並經被告陳含笑之選任辯護人於準備程
    序中爭執其證據能力，且查無例外得認為可作為本案證據之
    情形存在，是本院就該部分認為不得採為本案證據，附此敘
    明。
乙、實體方面：
一、訊據被告陳含笑矢口否認有何肇事逃逸犯行，辯稱：其雖於
    上開時地駕車行經北屯路432 號前，之後開到北屯路442 號
    停車，惟其在該路段沿途尋找停車位，前後花5 至10分鐘找
    到停車位，車速約10幾公里，其駕車行駛在慢車道與快車道
    中間位置，找車位的過程中有經過一家加油站，沒有與人家
    發生車禍，不知為何有人說其撞到人，其並未肇事逃逸云云
    。經查：
（一）上揭時地犯罪事實，業經證人即被害人許汀松於本院審理
      中具結作證，整理其證述略為：當天伊騎機車直行在慢車
      道上，對方車輛突然從右邊開出來，對方的車子是在行進
      中，要切入快車道，伊就要往左閃避，同時又要煞車，但
      伊煞車不及仍舊跟對方碰撞，伊只能確定是與對方車輛的
      左邊中間車身位置碰撞，無法確定是靠近中間前方或後方
      之位置；碰撞聲應該只是「碰」一聲而已，算不算是大聲
      伊不能確定，伊的機車整個就往左傾倒，倒在快車道上，
      伊是連人帶車倒下，眼鏡也掉了，伊近視看不清楚撞到伊
      的車輛顏色及型號；此時附近的洗衣店有人看到伊摔倒了
      ，出來幫伊牽機車到路旁，伊自己站起來走到洗衣店前，
      當時伊的左眼附近流血，洗衣店的老闆拿衛生紙給伊擦；
      伊摔倒時意識很清楚；伊沒有看到對方停下，也沒有看到
      對方開走的過程，因為等伊摔倒後回神過來，想要看現場
      情形時，就沒有看到對方的車輛了；在洗衣店內有人告知
      伊有人抄下撞伊那車的車牌號碼，洗衣店的老闆幫伊叫救
      護車送醫，接下來伊就在醫院就醫等語綦詳，並經證人即
      警員蕭曉東於本院審理中具結證稱：本案車禍現場圖、現
      場調查報告、當時現場照片均為伊製作，伊到現場時機車
      已經牽到路邊，機車騎士正要上救護車，現場沒有看到肇
      事車輛，派出所警員拿出1 張小紙條給伊看，小紙條上面
      有寫車輛車號，說洗衣店的老闆拿出那張紙條表示紙條上
      所記載的車輛是肇事車已經逃逸了，伊就在現場拍照、畫
      現場圖，之後就先回到隊部，依照紙條上的車號去查車籍
      ，有查出車主姓名之後，有聯絡上車主陳小姐，伊請陳小
      姐到隊部說明；陳小姐說她人在北屯路附近，好像是上什
      麼課；伊在現場只在現場圖上畫出道路的現況而已，後來
      在隊部裡聯絡車主到場以後，有詢問車主她當時車輛的行
      向，車主說是直行，所以伊畫「車」直行的部分是根據
      陳小姐的陳述，「車」的機車行向是根據許汀松所講而
      畫下，另外同圖內標示「車」從路旁向左開出的箭頭這
      個部分，是根據許汀松描述跟他碰撞的車輛是從那個方向
      開出來伊才這樣畫下去，並有在該部分註明；伊到現場時
      有一輛車號1255-C7 號自小客車停在路旁，伊要畫道路現
      況才把它畫下去，那輛車與本案無關；伊在現場調查報告
      上面所記載勾選的內容是根據伊所見情形及伊查詢兩車車
      及之後所得知的資料而寫下，都有所本，並非自己臆測、
      胡亂填寫所得；伊就機車的部分有看到該車身倒地後與地
      面摩擦的痕跡，至於機車與其他車輛碰撞的痕跡伊看不出
      來，汽車的部分伊只看到它左前車角有一道新刮痕，而汽
      車左邊車身後車門底部有一道比較舊的凹痕，伊沒辦法根
      據汽車的擦痕判斷是撞擊或是被刮的刮痕等語明確，且有
      警方報告、道路交通事故現場圖、道路交通事故調查報告
      表（一）、（二）、現場照片19幀、許汀松之傷勢照片6
      幀及車籍查詢─基本資料詳細畫面、診斷證明書各1 份附
      卷可稽，互核相符，足認證人許汀松所證情詞，非屬子虛
      ，堪予採信。
（二）此外，證人黃慧茱於本院審理中到庭具結作證，整理其證
      述略為：伊當時走路行經洗衣店，由洗衣店往加油站方向
      前進，快接近洗衣店時，有一輛汽車緩緩的開到伊後方，
      因為那輛車快撞到伊了，所以伊回頭看了這輛車，那輛車
      就停下，因為伊回頭看著那輛車沒幾秒鐘，那輛車又往左
      邊開出，它開出去當時伊就聽到「碰」一聲，那輛車停頓
      一下子，就往前開約一段路，還不到加油站那裡，此時因
      為那輛車已開走，伊就發現有一輛機車倒在洗衣店前方的
      車道上，機車駕駛人也倒地；印象中那輛車應該是白色，
      伊有以紙筆記下那輛車的車號及廠牌、顏色後交給洗衣店
      的人，印象中當時是看到TOYOTA的車子；伊是先回頭看那
      輛快撞到伊的緩慢停下之車子，那輛車一下子就要開出，
      接著就聽到「碰」一聲，等那輛汽車開走，伊就看到有1
      輛機車已經倒在那輛汽車開走的位置旁邊的路面上，那輛
      汽車開出時，伊只看到那輛車的後面，看不到它左邊的情
      形，但因為伊在聽到碰一聲之前就已經轉頭看向那輛汽車
      ，伊從那輛前擋風玻璃看進去，看到駕駛是女性，機車和
      伊所看的那輛車之間沒有其他車輛；當時那輛車肇事後，
      就是從肇事地點往前開一點點，大概是兩輛車的長度後之
      路邊暫停，那輛車停在那邊的時間很短，又往前開到加油
      站前面暫停，因為這時洗衣店的人都已經出來幫忙了，伊
      想走過去那輛車叫他停下，伊走過去的過程中有對那輛車
      揮手，但雙方還有一段距離，伊還沒走到，那輛車就已經
      開走了，那輛車有無看到伊揮手伊不清楚；在碰撞聲發生
      後伊有一直看著那輛車輛，因為時間很短，伊想要叫它停
      下來，因為那輛車一開出伊就看到有一輛車倒在地上，伊
      再往右邊看，再看那輛車要開去哪邊，這時伊就記下那輛
      車的車號；在伊將視線離開該車輛去留意倒地的車到伊回
      頭要去找那輛車之間，隔很短時間，約一分鐘內，只有幾
      秒而已，可能10秒左右，因為伊轉頭看了地上的機車一下
      ，就又回頭看那輛汽車；不太可能是碰撞的車輛已經開離
      ，伊回頭看剛好有一輛車輛緩慢停靠路邊，而認為是那輛
      靠邊停車的車輛撞到機車，因為伊印象中該路段是紅燈，
      路面上沒有很多車子，而且伊在聽到「碰」一聲之前所注
      意到的那輛車在開出時，才發出「碰」一聲的聲響，那輛
      車跟伊在看到倒地機車之後，10秒左右所回頭看到的那輛
      汽車是同一輛車沒錯，伊沒有認錯，因為伊視線離開那輛
      車的時間很短暫，且車道上沒有其他車輛等語綦詳，核與
      伊於偵查中之證述內容，並無明顯歧異。
（三）綜觀證人許汀松、黃慧茱之證述，可知被告陳含笑所駕上
      開自小客車，係於行人黃慧茱後方之路邊暫停後，隨即開
      出欲進入車道，斯時黃慧茱聽聞傳來「碰」一聲之聲響，
      被告陳含笑之車仍舊繼續開出，但在被告陳含笑之車開出
      後，黃慧茱即親見該處路旁有1 輛機車業已人車倒地等情
      ，核與證人許汀松所證：當天伊騎機車直行在慢車道和機
      車道之間，對方車輛突然從右邊開出來，對方車子是在行
      進中，要切入快車道，伊要往左閃避，同時又要煞車，但
      煞車不及仍舊跟對方碰撞…，機車整個就往左傾倒在快車
      道上，伊連人帶車倒下等情相符。參以證人黃慧茱在第一
      次回頭察看之際，即看見該輛暫停在伊後方之自小客車駕
      駛人為女性，而於本案車禍發生之際，確有傳出「碰」一
      聲之聲響，致令行人黃慧茱亦有聽聞而回頭查看發生何事
      ，令黃慧茱當場以目光找尋該輛肇事車輛行蹤，並當場以
      紙筆書寫其所見之肇事車輛車號、顏色、廠牌後，交付附
      近之洗衣店老闆轉交予警方處理之舉動明確，此經證人黃
      慧茱、蕭曉東證述在卷，並有該紙載有「黃小姐名稱及聯
      絡電話、白色、TOYOTA、7261 -HW」等內容之紙條1 紙附
      卷可參（見警卷第48頁），可徵證人黃慧茱所證其認定被
      告所駕自小客車即為本案肇事車輛之過程，並非無據。佐
      以被告陳含笑確有於上開時地駕車在北屯路428 號至442
      號間之路段沿途尋找停車位之事實，此經被告自承在卷。
      是以，根據上開證據調查結果，足認許汀松所證騎車確係
      於上揭時地，與正在路旁沿途找尋停車位置之被告陳含笑
      所駕自小客車發生碰撞後，致許汀松人車倒地之事實無疑
      。審酌被告陳含笑當時既係駕車行駛在上開路段之慢車道
      與快車道之間，目的是要沿途尋找路邊停車位置，其自非
      高速行駛中之車輛，倘有與其他車輛發生碰撞之情，當較
      易察覺，詎其斯時既在北屯路432 號前於路旁暫停後隨即
      起步開出欲進入車道，而當場與同方向之直行機車（即許
      汀松所騎機車）發生碰撞，加以被告陳含笑確有將車往前
      行駛約兩輛車身長度之距離後，復又暫停路旁約10秒鐘後
      再行開走之事實存在，堪認被告陳含笑當時對於自己業已
      駕車與許汀松所騎機車發生車禍乙事，實已知悉至明。雖
      證人蕭曉東於案發後檢視被告陳含笑之車輛時，僅在上開
      自小客車左前車角發現1 道新刮痕，未於該車左側車身中
      間發現其他碰撞痕跡等情，業經證人蕭曉東證述在卷，惟
      依證人許汀松證述之兩車碰撞位置觀之，許汀松所騎機車
      既非與被告陳含笑所駕車輛之左前車角部位發生碰撞，則
      該車左前車角之刮痕，即與本案車禍無何關聯。然而，因
      本案車禍發生之際，被告陳含笑所駕自小客車甫自路邊起
      步駛出，速度甚慢，而許汀松又係在看見被告陳含笑之車
      輛駛出之際，隨即採取將機車車頭向左閃避及煞車之舉動
      ，是以，兩車雖仍發生碰撞，衡情恐因撞擊力量非大，且
      因機車前側一經碰撞到上開自小客車左側中間車身後，隨
      即倒地，兩車間並無持續拖行或相互傾軋、刮擦之情事，
      致被告陳含笑所駕自小客車左側車身並無出現明顯碰撞之
      痕跡，非無可能，自不得逕以被告陳含笑所駕自小客車左
      側車身無任何碰撞痕跡殘留，即置上開各項證據彰顯之事
      實不論，而遽認被告陳含笑並未駕車與許汀松所騎機車發
      生碰撞，至為灼然。綜此，被告陳含笑辯稱：不知有與許
      汀松所騎機車發生車禍云云及辯護人所辯：上開自小客車
      看不出有碰撞痕跡云云，核與事實不符，不足採信。
（四）按汽車駕駛人駕駛汽車肇事致人受傷或死亡者，應即採取
      救護措施及依規定處置，並通知警察機關處理，不得任意
      移動肇事汽車及現場痕跡證據，道路交通管理處罰條例第
      62條第3 項前段定有明文。蓋因道路交通事故之發生，常
      非在親友鄰里能夠及時救助之範圍，經常有告救不能之情
      事，故法律乃課以肇事者必須採取救護或其他必要措施，
      並應向警察機關報告之法定義務，以防因就醫延誤致生無
      謂傷亡，並俾得通知傷亡者家屬到場，以明責任，是凡肇
      事人於行車肇事致人受傷或死亡，未即採取救護或其他必
      要措施，並向警察機關報告，即屬駕車逃逸；因此，汽車
      駕駛人駕駛汽車肇事，不論其責任之歸屬為何，即有義務
      留在肇事現場，採取救護或其他必要措施，並向警察機關
      報告，以維護他人之生命與其他用路人之交通安全（參照
      最高法院92年度台上字第4468號判決意旨）。又按刑法第
      185 條之4 之駕駛動力交通工具肇事逃逸罪，其立法目的
      ，乃為維護交通安全，加強救護，減少被害人之死傷，促
      使駕駛人於肇事後，能使被害人即時救護，足見立法者認
      為駕駛人駕車肇事後，倘能將被害人即時救護，或留在現
      場處理，避免後車再次撞擊傷者，均可減輕或避免被害人
      之傷亡，此攸關社會大眾生命、身體之安全，因而將駕車
      肇事逃逸行為，明文規定為犯罪行為加以處罰，本條既是
      在防止逃逸行為所產生之抽像危險，因此所謂「逃逸」，
      應非指行為人有積極「逃亡、隱匿」等阻礙犯罪偵查行為
      ，而係指行為人不留在肇事現場為即時救護、避免後車再
      度撞擊或協助相關人員迅速處理事故而離去之行為，蓋此
      一離去行為可能使因肇事所發生之損害有再度擴大之危險
      （最高法院95年度台上字第2193號裁判意旨參照）。又刑
      法第185 條之4 之肇事逃逸罪，其客觀構成要件為行為人
      駕駛動力交通工具肇事，且致人死傷而逃逸，主觀要件則
      須行為人對致人死傷之事實有所認識，並進而決意擅自逃
      離肇事現場，始足當之（參照最高法院97年度台上字第44
      56號判決）。本案被告陳含笑駕車與證人許汀松所騎乘之
      機車發生碰撞，致許汀松因而人、車倒地，造成許汀松因
      此受有傷害，竟未採取任何救護措施，即逕行駕車離去，
      揆諸最高法院前揭判決要旨，其肇事逃逸已甚灼然，被告
      陳含笑上開所辯，應係其事後卸責之詞，並不可採。
（五）公訴人起訴意旨雖認被告陳含笑駕車肇事之過失為「未注
      意兩車並行之間隔」，惟本院經調查證據結果，認定被告
      陳含笑斯時應係在路旁暫時停車後復又起步駛出欲進入車
      道時，其過失應係未注意「駕駛汽車起步前應顯示方向燈
      ，注意前後左右有無障礙或車輛行人，並應讓行進中之車
      輛行人優先通行」之規定所致，惟此一過失情節之認定，
      要與本案認定被告陳含笑確有駕車肇事使人受傷之結果無
      礙，爰逕予認定如上。又本案經依被告陳含笑之辯護人聲
      請送臺灣省臺中市區車輛行車事故鑑定委員會鑑定後，該
      委員會認為本案肇事後雙方車輛已移動，現場圖無跡證繪
      載，肇事情形尚有爭執而不明確，因案情不明，決議不予
      鑑定乙節，此有該委員會99年12月17日中市行字第099540
      4020號函1 紙在卷可按（見本院審理卷第38頁）。然本案
      既經上開證據調查結果而可認定被告陳含笑確有駕車肇事
      之事實，是本院認定本案已無再行鑑定之必要。至被告陳
      含笑及其辯護人雖於準備程序中聲請傳喚證人廖麗卿，用
      以證明其當天停車後係在案發現場附近上課及其接到警方
      電話後之神情云云，惟查證人廖麗卿並未見聞本案車禍發
      生之過程及被告陳含笑是否於肇事後駕車逃逸之情形，對
      於本案犯罪事實之證明即無必要性存在，且經被告陳含笑
      之辯護人於本院審判期日捨其此項證據調查之聲請，本院
      即無傳喚證人廖麗卿到庭之必要，附此敘明。
（六）綜上所述，本案事證明確，被告陳含笑上開肇事逃逸犯行
      ，堪予認定，應依法論科。
三、核被告陳含笑肇事致人受傷後之逃逸行為，係犯刑法第185
    條之4 之駕駛動力交通工具肇事，致人受傷而逃逸罪。按刑
    法第284 條第1 項之過失傷害罪，係針對行為人應注意、能
    注意、而不注意之過失行為予以非難。而88年4 月21日增訂
    之同法第185 條之4 之肇事致人死傷逃逸罪，則以處罰肇事
    後逃逸之駕駛人為目的，俾促使駕駛人於肇事後能對被害人
    即時救護，以減少死傷。是該罪之成立祇以行為人有駕駛動
    力交通工具肇事，致人死傷而逃逸之事實為已足，至行為人
    之肇事有否過失，則非所問，二者之立法目的及犯罪構成要
    件截然不同。且駕駛人肇事逃逸，係在其過失行為發生後，
    為規避責任，而另行起意之行為，故行為人之過失犯行與其
    肇事致人死傷而逃逸之行為，應屬併罰關係，而刑法第185
    條之4 則為同法第294 條第1 項之特別規定，應優先適用（
    最高法院92年度台上字第4552號判決參照）。被告陳含笑另
    涉嫌過失傷害部分，固未據被害人許汀松提出告訴，惟被告
    陳含笑另行起意之逃逸行為，仍犯刑法第185 條之4 之駕駛
    動力交通工具肇事致人受傷而逃逸罪。爰審酌被告陳含笑駕
    車撞及被害人許汀松所騎機車，致被害人許汀松受傷後，被
    告陳含笑未曾停車查看被害人許汀松之受傷情形，亦未留在
    車禍現場施以救助行為或報警處理，反逕自駕車離開現場，
    另行處理私人事務，其行為恐致錯失救護良機，易使交通事
    故所致危害擴大，惡性非輕，自應施以嚴懲，俾知警惕，及
    斟酌被告之品行、前無不良素行、智識程度為大專畢業、家
    境勉持（見警卷第10頁所附警方調查筆錄之受詢問人欄所載
    ）、被告於犯罪後之態度非佳等一切情狀，量處如主文所示
    之刑，以示懲儆。
四、末按，刑罰之主要目的乃在於公正地報應行為人之罪責，並
    以刑罰之公正報應，威嚇社會大眾而生嚇阻犯罪之一般預防
    功能，且善用執行刑罰之機會，從事受刑人之矯治工作，而
    收教化之個別預防功能，因而，刑罰應該是符合相當原則之
    公正刑罰，不可過份強調威嚇社會大眾之一般預防功能，或
    是過份強調教化犯罪人之個別預防功能，而輕易破壞刑罰公
    正報應之本質。查被告陳含笑前未曾因故意犯罪受有期徒刑
    以上刑之宣告，有臺灣高等法院被告前案紀錄表在卷可按（
    見本院審理卷第5 頁），其發生車禍後業已賠償被害人許汀
    松3 萬8 千元完畢，本院衡酌全案情節，認被告本身具有改
    善之可能性，其偶因一時失慮致觸犯本件刑章，本院認刑罰
    之執行，對被告陳含笑之改善尚不具必要性，本院認經此偵
    審程序並刑之宣告後，其應知所警惕，而無再犯之虞，因認
    暫不執行其刑為當，爰依刑法第74條第1 項第1 款規定，予
    以宣告緩刑3 年及依刑法第93條第1 項第2 款規定，諭知緩
    刑期內付保護管束，用啟自新。然，為期被告陳含笑於上開
    緩刑期間內能深知警惕，導正其行為與法治之觀念，避免再
    因故意犯罪而致其上開緩刑宣告遭撤銷，爰另依刑法第74條
    第2 項第4 款：「向公庫支付一定之金額。」及同項第5 款
    ：「緩刑宣告，得斟酌情形，命犯罪行為人向指定之政府機
    關、政府機構、行政法人、社區或其他符合公益目的之機構
    或團體，提供四十小時以上二百四十小時以下之義務勞務」
    之規定，併宣告其應於緩刑期間內，向公庫支付如主文所示
    之金額，及應向指定之政府機關、政府機構、行政法人、社
    區或其他符合公益目的之機構或團體，提供如主文所示之義
    務勞務。至於被告究應向何機關團體提供義務勞務，屬執行
    之問題，應由執行檢察官斟酌全案情節及各機關團體之需求
    ，妥為指定。
據上論斷，應依刑事訴訟法第299 條第1 項前段，刑法第185 條
之4 、第74條第1 項、第2 項第4 款、第5 款、第93條第1 項第
2 款，判決如主文。
本案經檢察官劉文賓到庭執行職務。
中    華    民    國   100    年    1     月    26    日
                  交通法庭      審判長法  官  郭書豪
                                      法  官  蕭一弘
                                      法  官  胡芷瑜
以上正本證明與原本無異。
如不服本判決，應於收受送達後10日內向本院提出上訴書狀，並
應敘述具體理由；其未敘述上訴理由者，應於上訴期間屆滿後20
日內向本院補提理由書（均須按他造當事人之人數附繕本）「切
勿逕送上級法院」。
                                      書記官  沈慧玲
中    華    民    國   100    年    1     月    26    日
附錄論罪科刑法條全文
刑法第185條之4（肇事遺棄罪）
駕駛動力交通工具肇事，致人死傷而逃逸者，處6 月以上5 年以
下有期徒刑。